臺灣高等法院刑事判決　　　　　　　　96年度上易字第1290號
上　訴　人　臺灣板橋地方法院檢察署檢察官
上　訴　人
即　被　告　乙○○
選任辯護人　張家琦律師
　　　　　　林鳳秋律師
　　　　　　詹素芬律師
上列上訴人因被告傷害案件，不服臺灣板橋地方法院95年度易字
第1499號，中華民國96年1 月31日第一審判決（起訴案號：臺灣
板橋地方法院檢察署95年度偵字第3008號），提起上訴，本院判
決如下：
    主  文
原判決撤銷。
乙○○傷害人之身體，處拘役拾日，減為拘役拾伍日，如易科
罰金，以銀元佰元即新台幣玖佰元折算壹日。
    事  實
一、乙○○（現已調任臺灣臺北看守所）與甲○○均任職臺灣臺
    北少年觀護所（下稱少觀所），分別擔任導師及人事室主任
    之職務，民國（下同）九十四年六月十六日上午九時許，在
    該少觀所行政大樓會議室舉辦考績委員會選舉時，乙○○為
    當次考績委員候選人，為免選舉不公，即持相機至會場蒐證
    ，惟負責選務工作之甲○○因不滿乙○○持相機前往會議室
    拍照，又出言指摘選舉不公，除制止其拍照外，並掐住乙○
    ○之脖子，拉扯其雙手，致使乙○○受有左側頭顳部紅腫約
    一公分乘二公分、右側頸部皮下瘀血約一點五公分乘一公分
    、右臂皮下瘀血約二公分乘一公分、左臂皮下瘀血約一公分
    乘零點八公分及右前臂皮下瘀血二處各約四公分乘零點五公
    分及零點五公分乘零點五公分等傷害（甲○○傷害之犯行，
    業據本院以九十五年度上易字第七三二號判決確定）。乙○
    ○見狀，竟基於傷害之犯意，出手揮打並以雙手拉扯甲○○
    之雙臂，致甲○○受有右上臂擦傷傷痕三道各為四點五公分
    乘零點五公分、四公分乘零點五公分、三公分乘零點五公分
    、小擦傷三處各為零點二公分乘零點二公分、零點五公分乘
    零點二公分、零點五公分乘零點二公分之傷害。
二、案經甲○○訴請臺灣板橋地方法院檢察署檢察官偵查起訴。
    理  由
壹、程序部分：
一、按「檢察官職司追訴犯罪，就審判程序之訴訟構造言，檢察
    官係屬與被告相對立之當事人一方，偵查中對被告以外之人
    所為之偵查筆錄，或被告以外之人向檢察官所提之書面陳述
    ，性質上均屬傳聞證據。自理論上言，如未予被告反對詰問
    、適當辯解之機會，一律准其為證據，似有違當事人進行主
    義之精神，對被告之防禦權亦有所妨礙；然而現階段刑事訴
    訟法規定檢察官代表國家偵查犯罪、實施公訴，必須對於被
    告之犯罪事實負舉證之責，依法其有訊問被告、證人及鑑定
    人之權，證人、鑑定人且須具結，而實務運作時，偵查中檢
    察官向被告以外之人所取得之陳述，原則上均能遵守法律規
    定，不致違法取供，其可信性極高，為兼顧理論與實務，乃
    於修正刑事訴訟法時，增列第一百五十九條之一第二項，明
    定被告以外之人（含被害人、證人等）於偵查中向檢察官所
    為陳述，除顯有不可信之情況者外，得為證據，並於九十二
    年九月一日施行。」（最高法院九十三年度台上字第二三九
    七號判決意旨參照）。經查：證人即告訴人甲○○、證人許
    翠戀、丁慧琦、鄭昭明（原審誤載鄭照明）於偵查中向檢察
    官所為關於本案經過之陳述，並無顯不可信之情況。依上開
    規定，自可採為證據。被告選任辯護人徒謂前開證人於偵查
    中之證述無證據能力云云，自屬無據。
二、告訴人提出九十四年八月十六日由廣川醫院出具之驗傷診斷
    書，係從事醫療業務之醫生，於業務上或通常業務過程所須
    製作之紀錄文書，且查無「顯有不可信之情況」，依刑事訴
    訟法第一百五十九條之四第二款之規定，自得作為證據。被
    告選任辯護人爭執其證據能力云云，亦無可採。至告訴人提
    出之傷勢照片、少觀所監視錄影帶、翻拍照片，均係利用相
    機拍攝而得，僅係本案之物證，並非供述證據，且與本案犯
    罪事實有自然之關聯性，經查並無不得作為證據之事由，依
    法自得作為證據，被告選任辯護人辯稱誤認前開告訴人傷勢
    照片無有傳聞法則之適用而爭執其證據能力云云，顯有誤會
    。
貳、實體部分：
一、訊據上訴人即被告乙○○矢口否認有何傷害犯行，辯稱：九
    十四年六月十六號上午伊因該少觀所考績委員選舉，有與告
    訴人甲○○發生衝突，但是當時伊未拿相機打告訴人，伊進
    入會議室之後，告訴人就衝過來拉住伊之手臂，並搶相機，
    然後告訴人就傷害伊，當時伊即以左手持相機，再往門口走
    ，然告訴人仍一直拉扯伊之手腕、手臂，伊一直往外面退，
    此時伊手有揮開告訴人之手，並叫告訴人走開，惟告訴人一
    直追伊追到門口，期間告訴人始終一直拉住伊之手臂，前後
    爭執約五十秒，後來突然之間告訴人手就放開，同事鄭昭明
    就來把伊與告訴人二人勸開，伊並沒有打告訴人巴掌，也沒
    有拉她的頭髮，伊沒有傷害告訴人云云。
二、惟查：
  (一)被告上揭傷害犯行，除據被告於原審供承：「我們拉扯過程
    中，我都沒有拉到告訴人的手，但是我不知道我揮動我的手
    的時候是否指甲有畫到告訴人。」等語（見原審卷第一七二
    頁），且證人即告訴人於偵查及原審審理時均結證指述被告
    確有於事實欄所載之時間，因認選舉不公，持相機至會場蒐
    證，並在會議室拍照時，因其出面制止後，即與其發生拉扯
    等行為明確（見九十四他字第七○三六號卷第十七至十八頁
    、原審卷第一五○至一五一頁），復有證人即在場投票之少
    觀所護士丁慧琦於偵查中證稱：「我看到的情形，是甲○○
    先抓乙○○的手，隱約有看到乙○○在掙扎，因為她們二人
    的身高相差二十幾公分，我的視線被擋往，因為甲○○背對
    著我，擋住了乙○○，所以我無法看到乙○○做什麼，後來
    她們二人往門口移動，甲○○把手放掉，並大叫『所長，有
    人打人。』」、「我抬頭時，他們二人已經在右邊票匱前發
    生衝突。」、「（問: 有沒有看到乙○○打甲○○一巴掌、
    用相機打甲○○的頭？）沒有」等語 (見九十四他字第七○
    三六號卷第五十二頁），在原審結證稱：「可是我先看到甲
    ○○大叫說不准拍照，然後甲○○衝過去，抓乙○○的手，
    然後我看到乙○○在掙扎，因為甲○○說不准拍照，但是乙
    ○○跟她說如果行的正為何怕我拍，她們這樣子肢體接觸約
    五十秒的時候，就到會議室門口，然後我看到甲○○二隻手
    放下來的時候，我才聽到她說所長有人打人，當時我人很錯
    愕，不知道突然會有這種突發狀況，當時現場很混亂」、「
    當時她們肢體接觸互動當中，是活動的狀態所以我會看到他
    們的肢體晃動的動作，我是先看到甲○○抓住乙○○的手，
    然後乙○○要撥開甲○○的手，因為甲○○蠻強悍的，我是
    看到乙○○在掙扎。」等語（見原審卷第一五六至一五七頁
    、一六○頁）；證人即少觀所管理員鄭昭明於偵查中證稱：
    「我和許翠戀邊聊天邊走出來，突然聽到甲○○和乙○○爭
    吵的聲音，我回過頭看，才發現他們拉扯在一起，我進去投
    票的時侯，只有看甲○○和許翠戀，我沒有注意乙○○是什
    麼時候進來的，我發現他們拉扯後，上前將他們二人拉開，
    他們二人就往門口走，我還低著頭想怎麼會發生這種丟臉的
    事，突然他們有門口外拉扯，我將他們拉開。」（見九十五
    年度偵字第三○○八號卷第四十一頁）、「（有沒有看到乙
    ○○打甲○○一巴掌、及拿相機打甲○○？）均沒有。」、
    「我不確定 (乙○○)有沒有拉到頭髮 (甲○○)」等語 (見
    同上卷第四十二頁）；證人即到場投票之護士呂家慧於原審
    審理時證稱：「當時我聽到會議室裡面很吵，但是我沒有看
    到裡面的情形，後來我就看到甲○○、乙○○二個人從會議
    室出來，然後她們二個人之間有肢體接觸蠻混亂的，我看到
    的時候鄭昭明已經出來將她們二個人分開，後來沒有多久所
    長、副所長就來了。」等語（見原審卷第一六五頁、一六六
    至一六七頁），綜上告訴人與在場之證人證詞，被告確有在
    上揭時地，因持相機至會議室即選舉會場拍照，並出言指摘
    選務不公之事，在遭告訴人制止後，因告訴人欲將其相機搶
    下，並以手掐住被告之脖子時，與告訴人發生拉扯，在拉扯
    中被告確有揮動雙手及拉扯告訴人手臂之行為等節，足堪認
    定。而告訴人確因被告之行為，致受有右上臂擦傷傷痕三道
    各為四點五公分乘零點五公分、四公分乘零點五公分、三公
    分乘零點五公分、小擦傷三處各為零點二公分乘零點二公分
    、零點五公分乘零點二公分、零點五公分乘零點二公分之傷
    害，亦有廣川醫院出具之驗傷診斷書足資佐證（見九十四他
    字第七○三六號卷第十一頁），被告在與告訴人拉扯時，所
    為揮動雙手、拉扯告訴人手臂之舉動，核與上揭告訴人所受
    傷害之位置大致相符，告訴人上揭指訴，應屬可信，傷害行
    為與所受傷害二者間之因果關係，亦足堪認定。
  (二)告訴人於偵查中固指證：被告於上揭爭執過程中，曾打伊一
    巴掌，並拉扯伊之頭髮，又用相機敲打伊的頭部云云（見九
    十四年度他字第七○三六號卷第十八頁）、證人即少觀所人
    事室科員許翠戀於偵查中亦附和證稱：「（問：當天有無看
    到乙○○打告訴人一巴掌？）有，我非常確定我有看到，因
    為當時是近距離，我絕對不會看錯，事後甲○○有把袖子掀
    起來，我有看到她手臂上有流血。」云云（見九十五年度偵
    字第三○○八號卷第七十九頁），許翠戀於偵查中庭呈附卷
    之書面報告書中又載：「因為我一直背對者會場大門，站著
    與管理員鄭昭明閒談，直到後來聽到王主任喊：『有人打人
    ，快去叫所長。』時，才驚見黃導師及丁慧琦護士在會場，
    主任及黃導師糾纏在一起，但很快就放開了，然後黃導師走
    在前，王主任慢慢地緊跟在後面，快到大門時，黃導師突然
    轉身以右手，狠狠的往王主任左臉頰打下去（我看的很清楚
    ，因為我就站在她們約三步的地方，那個位置看的很清楚）
    ，緊接著黃導師猛扯王主任的髮辮子。」云云（見同上卷第
    九十五頁），告訴人及證人許翠戀上揭證詞均證述，被告有
    打告訴人一巴掌，惟告訴人於原審審理時則證稱：「我發現
    乙○○趁我給丁慧琦領票的時候，被告就從我的背後進入選
    務工作區，我就跟她說不可以，然後並起身阻擋她，她不停
    止竟跟我說我做的公正為何怕我拍照，然後就用身體衝撞我
    撞我到二個票箱的中間，並來回對票箱照相，然後我阻擋她
    是她先抓傷我的手臂，後來我就一直保護我受傷的右手臂，
    被告就趁機拍我左邊的票箱裡面的內容物，我再回防擋住左
    邊票箱的時候，被告惱羞成怒就打我一個巴掌，並扯我左側
    的頭髮，她是把我頭髮拉下來並持相機敲我的頭，當時現場
    的人都嚇呆了，沒有人救我，我只好叫所長救我，被告聽到
    之後就又打我左肩一拳，然後她就調頭向後走，然後我跟著
    她後面走，走到領票區前面的時候，我又看她舉起相機要照
    相，這時我人在她的後面，我就用手拉住她叫他不要這樣子
    ，她突然反過身來又打我一巴掌並扯我頭髮，然後用相機敲
    我的頭，這是在許翠戀身前所發生的。」云云（見原審卷第
    一五○至一五一頁），告訴人此次證詞，竟就被告打伊巴掌
    之次數增為二次，其前後證詞已有不符；又與證人許翠戀所
    證打巴掌之次數相互矛盾，況證人許翠戀依其所證及告訴人
    之證述，係在場目賭本件爭執情形之證人，惟竟作出與告訴
    人顯然不同之證詞，就所證被告有打告訴人一巴掌之事，已
    難認足採，再衡之若果告訴人及證人許翠戀所證，被告確有
    「狠狠的往王主任左臉頰打下去」、且在會議室內及門口各
    打告訴人一次巴掌等情無訛，上揭在場證人丁慧琦、鄭昭明
    及呂家慧，豈有視而不見之理，然上揭證人偵審中屢次之證
    詞，均未證述及之，互予核對，告訴人指述被告在上揭爭執
    中有打其二巴掌之證詞，即難採信。
  (三)至告訴人雖指述：被告持相機打伊之頭部云云，查卷內證人
    對此均未曾證述，再以告訴人為求被告有罪，所為單一指證
    ，是否可採亦應比較卷內證據作綜合判斷，依卷內告訴人於
    案發後即至（九十四年六月十六日上午）廣川醫院驗傷，該
    院出具之上揭驗傷診斷書中，並無任何頭部外傷之紀錄，亦
    無主述頭部、腦部外傷之內容，此有上揭診斷書及該院九十
    五年四月二十四日廣川法字第九五○四二四號函各一紙足稽
    （見九十四他字第七○三六號卷第十一頁、九十五年度偵字
    第三○○八號卷第三十八頁），是告訴人事後所為上揭被告
    有持相機敲打伊之指述，亦與客觀之證據不符，難認足取。
    末查，卷內告訴人提出財團法人基督教復臨安息日會臺安醫
    院（下稱臺安醫院）出具之診斷證明書（見九十五年度偵字
    第三○○八號卷第七十頁），就告訴人所受之傷害有「頭部
    外傷、腦挫傷」等與廣川醫院上揭診斷書不符之處，因被告
    以告訴人有親人在該院任護士，就此一證據之證據能力，已
    有爭執，亦對告訴人於次日始至院所之驗傷診斷書所為傷害
    內容提出質疑，本院即已查明不能證明被告有打告訴人一巴
    掌及以相機打告訴人之頭部之行為，故臺安醫院出具之上揭
    診斷證明書所載告訴人受有「頭部外傷、腦挫傷」等傷害，
    即難認與被告之行為有因果關係。另告訴人雖於原審提出照
    片一張（見原審卷第九十四頁），以證明其臉部所受傷害，
    惟此一照片雖顯示告訴人左眼角處有微紅，但係如何造成，
    產生此種影像之情形過多，是否即為被告所造成尚無法認定
    ，況此種微紅之情形是否即屬人體之傷害，仍待進一步之醫
    事專業鑑定，不能單以此一照片即認，所示者為傷害情形，
    故不能用以證明被告犯罪，均附此敘明。另被告雖辯稱告訴
    人已當庭自承向國泰保險公司申請意外險理賠，顯見告訴人
    自始即認為本案為意外事故，並非故意行為，自不適用刑法
    論處云云，然保險事故之理賠，係各該保險公司依各保險產
    品及理賠依據所為，與傷害犯罪應負刑事責任之認定，要屬
    二事，非可混為一談，告訴人為符合保險公司理賠標榫所為
    聲請理賠之主張，亦非可率而比附援用執為有利於被告之認
    定，被告前開辯詞，顯屬無據，本院亦無函調之必要。
  (四)又被告雖聲請向廣川醫院、台安醫院、顧安千金中醫診所及
    台北長庚醫院中醫部調閱告訴人全部病歷資料及向中央健康
    保險局函調告訴人就診明細，欲證明告訴人是否真受有腦挫
    傷之傷害及查明手臂擦傷看診時間與事發時間是否相符乙節
    ，然告訴人確受有「右上臂擦傷」之傷害，已經廣川醫院出
    具前揭診斷證明書審認在卷，且本院亦已查明告訴人指訴被
    告毆打告訴人一巴掌及以相機打告訴人之頭部之行為，尚屬
    不能證明，臺安醫院出具之診斷證明書所載告訴人受有「頭
    部外傷、腦挫傷」等傷害，即難認與被告之行為有因果關係
    ，被告前揭聲請自無再為調查之必要。又被告聲請調閱清水
    派出所之告訴人於九十四年六月十六日之備案錄及告訴人聲
    請調閱告訴人向國泰人壽保險公司、南山人壽保險公司及國
    華人壽保險公司等投保及聲請理賠之資料部分，欲證明告訴
    人未受有所稱之傷害，其中告訴人向清水派出所所為之備案
    紀錄，僅為員警依告訴人申訴事實所為之簡約記載，告訴人
    申訴時固應有敘明受傷之經過及部位，然該備案紀錄卻未必
    記載告訴人之傷害部位，另保險公司之理賠亦係依據醫療院
    所開據之診斷證明書而為，且保險理賠之項目極廣，認定理
    賠與否亦係依據其內部規範而為，保險公司依據各該產品及
    理賠依據所為之認定，尚難作為認定被告有無傷害行為之依
    據，是被告前開聲請，均核無調查之必要。再檢察官為告訴
    人請求傳訊證人俞清榮，欲證明事發前告訴人外觀上確無傷
    害異樣，事後始協助告訴人拍攝傷勢照片；並請求傳訊證人
    彭澤君，欲證明告訴人案發後有內傷情形當日即身體難過且
    嘔吐部分，查按告訴人縱使於案發當日即有身體難過且嘔吐
    情形，然該身體不適情形尚難證明確被告之傷害行為所造，
    且告訴人因與被告拉扯造成「右上臂擦傷」之傷害，已經本
    院審認核實如前，事證已明，檢察官前揭調查證據之聲請，
    核無調查之必要，而其聲請傳訊證人許翠戀部分，則經檢察
    官當庭捨棄在卷，亦無庸再為調查（見本院卷第八十九頁反
    面），併此敘明。
  (五)綜上所述，本件被告出手揮打並以雙手拉扯告訴人之雙臂等
    傷害之事證明確，被告所辯係卸責之詞，不足採信，犯行可
    以認定，應依法論科。
三、新舊法比較：
  (一)被告行為後，刑法業於九十四年二月二日修正公布，並自九
    十五年七月一日起施行，另刑法施行法亦於九十五年六月十
    四日增訂該法第一條之一規定，並自九十五年七月一日施行
    。其中修正後刑法第二條之規定，乃係關於新舊法比較適用
    之準據法，其本身無關行為可罰性要件之變更，故於九十五
    年七月一日刑法修正施行後，如有涉及比較新舊法之問題，
    即應逕依修正後刑法第二條第一項規定，為「從舊從輕」之
    比較（最高法院九十五年度第八次刑事庭會議決議意旨參照
    ）。經查：刑法第二百七十七條第一項普通傷害罪雖未修正
    ，然於上開刑法及其施行法修正施行前，依罰金罰鍰提高標
    準條例第一條前段規定，刑法第二百七十七條第一項所定罰
    金刑部分之法定刑度「銀元一千元以下」係提高為銀元一萬
    元即新臺幣三萬元以下，最低刑度則依修正前刑法第三十三
    條第五款規定，應為銀元一元即新臺幣三元以上。嗣因刑法
    施行法第一條之一第二項已增訂：「中華民國九十四年一月
    七日刑法修正施行後，刑法分則所定罰金之貨幣單位為新臺
    幣；九十四年一月七日刑法修正時，刑法分則編未修正之條
    文定有罰金者，自九十四年一月七日刑法修正施行後，就其
    所定數額提高為三十倍，但七十二年六月二十六日至九十四
    年一月七日新增或修正之條文，就其所定數額提高為三倍。
    」，而此規定係在替代罰金罰鍰提高標準條例部分條文，與
    適用罰金罰鍰提高標準條例之結果相同，對於被告而言並不
    發生有利或不利之問題，僅係將貨幣單位由銀元改為新臺幣
    ，並非法律變更刑度之條文，當無須就新舊法比較，應逕適
    用之（臺灣高等法院暨所屬法院九十五年法律座談會刑事類
    提案第十七號研討結果參照）。又修正後刑法第三十三條第
    五款亦已將罰金刑調整為新臺幣一千元以上，以百元計算，
    故依前述標準換算，修正後刑法第二百七十七第一項之罰金
    刑法定刑度已變更為「新臺幣三萬元以下、一千元以上」，
    是比較修正前後刑度結果，修正後之規定對被告並非較為有
    利。亦以修正前之刑法第三十三條第五款較有利於被告。
  (二)又被告行為時之刑法第四十一條第一項前段規定：「犯最重
    本刑為五年以下有期徒刑以下之刑之罪，而受六個月以下有
    期徒刑或拘役之宣告，因身體、教育、職業、家庭之關係或
    其他正當事由，執行顯有困難者，得以一元以上三元以下折
    算一日，易科罰金」，且依修正前罰金罰鍰提高標準條例第
    二條前段（現已刪除）之規定，將上開易科罰金之折算標準
    就其原定數額提高為一百倍折算一日，是被告行為時之易科
    罰金折算標準，應以銀元一百元至三百元折算一日，經折算
    為新臺幣後，應以新臺幣三百元至九百元折算為一日，惟九
    十五年七月一日施行之刑法第四十一條第一項前段則規定：
    「犯最重本刑為五年以下有期徒刑以下之刑之罪，而受六個
    月以下有期徒刑或拘役之宣告者，得以新臺幣一千元、二千
    元或三千元折算一日，易科罰金」，經比較修正前後規定之
    結果，應認修正後之法律並非較有利於被告，依修正後刑法
    第二條第一項之規定，自應適用行為時之法律即修正前之刑
    法第四十一條第一項前段之規定，諭知有期徒刑易科罰金之
    折算標準為銀元三百元即新台幣九百元折算一日。且為免與
    刑法第四十一條第一項修正施行後所定易科罰金折算標準改
    採新臺幣計算產生混淆誤解起見，另引用現行法規所定貨幣
    單位折算新臺幣條例第二條明定易科罰金折算標準及折算新
    臺幣之數額，以資明確。
  (三)依新刑法第二條第一項規定，均應適用修正前刑法第四十一
    條第一項前段、第三十三條第五款之規定。
三、核被告所為，係犯刑法第二百七十七條第一項之傷害罪。又
    被告雖身為公務員，但本件傷害犯行，並非假借其職務上之
    權力、機會或方法，故意為之，並無依刑法第一百三十四條
    前段規定加重其刑之情形。另起訴書雖載被告有拉扯告訴人
    頭髮之行為，但經調閱臺灣高等法院九十五年度上易字第七
    三二號傷害案件全卷，就該院勘驗案發時會議室門口之監視
    器拍攝之內容，結果因影像太小，除能判斷被告與告訴人有
    肢體接觸外，並無法看出有被告拉扯告訴人頭髮之舉動，再
    經原審勘驗結果，除有拉扯之舉動外，亦無法判定拉扯之部
    位，有該案卷附之勘驗筆錄及原審九十六年一月十一日勘驗
    筆錄足稽（見原審卷第二三五頁、一三四至一四五頁），核
    與告訴人提出上揭廣川醫院之驗傷診斷書所載受傷狀況，亦
    無拉扯頭髮後所造成傷害之認定，是此部分犯行無法認定，
    起訴書載此自有未合，因係犯罪行為之一部分減縮，僅於此
    敘明。
四、原審以被告乙○○犯罪事實明確，予以論罪科刑，固非無見
    。惟查：被告犯罪後，中華民國九十六年罪犯減刑條例業經
    公布，並於九十六年七月十六日施行，被告所犯符合該條例
    減刑之要件，原判決未及適用，自有未合。檢察官循告訴人
    請求之上訴意旨略以被告犯後否認犯行，拒絕向告訴人道歉
    賠償損害，犯後態度不佳，原審量刑顯然過輕云云，然檢察
    官上訴意旨所指摘之事項，業經原審於量刑時詳加斟酌，況
    且量刑為法院之職權審酌事項，本院經斟酌再三仍認原審之
    量刑妥適，並無違反罪刑相當之原則，是檢察官上訴指摘原
    審判決量刑過輕乙節，為無理由。另被告上訴意旨仍執陳詞
    ，空言指摘前揭證人證詞均有偏頗而否認犯行，雖無理由，
    但原判決既有前揭可議之處，自應由本院就原判決均予撤銷
    改判。爰審酌被告並無前科，素行良好，與告訴人原係少觀
    所之同事，受有高等教育，就事務處理，應圓融適當，竟先
    以言詞刺激告訴人，致告訴人出手制止被告拍照後，二人因
    而發生爭執，並對告訴人為上揭傷害行為，致告訴人受有事
    實欄所載之傷害，其犯罪之動機雖為求選務公正，但所為行
    為非無可議之處，被告犯後仍飾詞否認，未與告訴人和解，
    賠償告訴人損害等一切情狀，量處如拘役三十日。又被告前
    揭犯罪係於九十六年四月二十四日前所犯，符合中華民國九
    十六年罪犯減刑條例之減刑要件，爰依該條例予減刑為拘投
    十五日，並依修正前刑法第四十一條第一項前段諭知易科罰
    金之折算標準。
五、公訴意旨另以：被告乙○○係少觀所導師，告訴人甲○○係
    少觀所人事主任。九十四年六月十六日上午九時許，在少觀
    所行政大樓會議室舉辦考績委員選舉，被告為當次考績委員
    候選人，因得知政風人員並未在場監票，為避免選舉過程有
    不公平情事，乃持相機前往會場拍照蒐證。負責選務工作之
    告訴人為維持選務秩序，乃制止被告在會場上拍照，詎被告
    竟基於妨害公務及傷害之犯意，出手拉扯告訴人之手臂及頭
    髮，致告訴人受有右上臂擦傷傷痕三道，各為四點五乘零點
    五公分、四乘零點五公分、三乘零點五公分、小擦傷三處，
    各為零點二乘零點二公分、零點五乘零點二公分之傷害。因
    認被告除上揭傷害罪嫌外，另涉犯刑法第一百三十五條第一
    項之妨害公務罪嫌云云。經查：(一)按刑法第一百三十五條第
    一項之妨害公務罪，以公務員依法執行職務時加以妨害為要
    件，若超越職務範圍以外之行為，即不得謂為依法執行職務
    ，縱令對之有所妨阻，除另構成他罪名外，要無妨害公務之
    可言，此有最高法院三十年上字第九五五號判例足供參照。
    (二)訊據被告堅詞否認有妨害公務之犯行。被告於九十四年六
    月十六日上午九時許，在少觀所行政大樓會議室舉辦考績委
    員會選舉時，為免選舉不公，即持相機至會場蒐證，惟負責
    選務工作之告訴人因不滿被告持相機前往會議室拍照，又出
    言指摘選舉不公，除制止其拍照外，並掐住被告之脖子，拉
    扯其雙手，致使被告受有左側頭顳部紅腫約一公分乘二公分
    、右側頸部皮下瘀血約一點五公分乘一公分、右臂皮下瘀血
    約二公分乘一公分、左臂皮下瘀血約一公分乘零點八公分及
    右前臂皮下瘀血二處各約四公分乘零點五公分及零點五公分
    乘零點五公分等傷害之犯行，除經被告於另案即臺灣高等法
    院以九十五年度上易字第七三二號傷害案件中指述明確（見
    原審卷第二○六頁反面至二一二頁），並經證人即丁慧琦、
    許翠戀於該案偵審中證述綦詳外（見原審卷第二一二頁反面
    至二一九頁），並有卷附臺北市立聯合醫院和平院區診斷證
    明書可稽（見原審卷第二三二頁），是被告在會議室持相機
    拍照時，告訴人確有對之為上揭傷害行為之事實堪以認定，
    且告訴人上揭犯行，業經臺灣高等法院判決確定，此有原審
    調閱之上揭卷證及判決足考（見原審卷第二四三至二四八頁
    ），是本件告訴人雖以少觀所人事室主任身分在會議室執行
    該少觀所之考績委員選舉投票事務之工作，固難謂非依法執
    行職務，但卻為阻止被告拍照，對被告為上揭傷害犯行，此
    一行為實已軼出執行職務範圍之外，因此引起被告之反擊行
    為，自難據妨害公務之律以相繩，被告所為即與刑法第一百
    三十五條第一項之妨害公務罪之犯罪構成要件不合，原應為
    無罪判決之諭知，惟起訴書認此部分犯行，與前揭有罪之傷
    害行為，有想像競合犯之裁判上一罪關係，爰不另為無罪之
    諭知。
據上論斷，應依刑事訴訟法第三百六十九條第一項前段、第三百
六十四條、第二百九十九條第一項前段，刑法第二條第一項前段
、第二百七十七條第一項、修正前刑法第四十一條第一項前段，
罰金罰鍰提高標準條例第一條，修正前罰金罰鍰提高標準條例第
二條，現行法規所定貨幣單位折算新臺幣條例第二條，中華民國
九十六年罪犯減刑條例第二條第一項第三款、第七條，判決如主
文。
本案經檢察官陳玉珍到庭執行職務。
中　　華　　民　　國　　96　　年　　10　　月   　23 　日
                  刑事第十庭    審判長法　官 楊炳禎
                                      法  官 陳博志
                                      法  官 李春地
以上正本證明與原本無異。
不得上訴。
                                      書記官 蘇秋
中　　華　　民　　國　　96　　年　　10　　月　　25　　日
附錄本案論罪科刑法條全文
刑法第277條：
傷害人之身體或健康者，處3年以下有期徒刑、拘役或1千元以下
罰金。
犯前項之罪因而致人於死者，處無期徒刑或7 年以上有期徒刑；
致重傷者，處3年以上10年以下有期徒刑。
